【裁判字號】    95,易,2795
【裁判日期】    951205
【裁判案由】    詐欺
【裁判全文】
臺灣臺中地方法院刑事判決              95年度易字第2795號
公  訴  人  臺灣臺中地方法院檢察署檢察官
被      告  甲○○
上列被告因常業詐欺案件，經檢察官提起公訴（95年度偵字第21
15號），本院判決如下：
    主    文
甲○○幫助犯詐欺取財罪，處拘役伍拾玖日，如易科罰金，以銀
元參佰元即新台幣玖佰元折算壹日。
    犯罪事實及理由
一、甲○○依一般社會通念，得預見將金融帳戶交予他人使用，
    有可能遭詐騙集團作為詐欺被害人匯入款項之用，藉以掩飾
    犯罪所得，而逃避檢警人員之追緝，且其發生亦不違背其本
    意之情形下，竟仍基於幫助他人詐欺取財之不確定故意，於
    民國（下同）94年12月1 日至台中東勢郵局辦理其所有帳戶
    （帳號00000000000000）之補發存摺及提款卡後，於94年12
    月6日領取晶片提款卡後，即於94年12月6日至同年月12日間
    之某日，在不詳地點，將其所有之上開帳戶存摺、提款卡（
    含密碼），交予姓名、年籍均不詳之詐騙集團之成年人員。
    嗣詐騙集團成員，即在報紙刊登借款廣告，丙○○○於94年
    12月16日撥打報載之電話，與自稱「林代書」之人聯絡，並
    依指示於94年12月19日匯款新台幣（下同）27200元、30000
    元至甲○○上開郵局帳戶內，嗣因貸款遲未核發始知受騙，
    經丙○○○報警而循線查獲。
二、按現行刑事訴訟法為保障被告之反對詰問權，排除具有虛偽
    危險性之傳聞證據，以求實體真實之發見，於該法第159 條
    第1 項明定被告以外之人於審判外之言詞或書面陳述，除法
    律有規定者外，不得作為證據。而刑事訴訟法第159條之1至
    159條之4有傳聞法則之例外規定，且被告以外之人於審判外
    之陳述，雖不符前4 條之規定，而經當事人於審判程序同意
    作為證據，法院審酌該言詞陳述或書面陳述作成時之情況，
    認為適當者，亦得為證據；當事人、代理人或辯護人於法院
    調查證據時，知有第159條第1項不得為證據之情形，而未於
    言詞辯論終結前聲明異議者，視為有前項之同意，刑事訴訟
    法第159條之5定有明文。本件檢察官、被告並未就被告以外
    之人於審判外之陳述有所爭執，且迄於言詞辯論終結前，均
    未主張有刑事訴訟法第159條第1項不得為證據之情形，是應
    認已同意作為證據，且經本院審酌後，認無不適當之情形，
    應認均有證據能力，合先敘明。
三、被告甲○○經合法傳喚未到，其於本院準備程序固坦承上開
    帳戶為其所有，並於上開時、地辦理補發事宜，並領取晶片
    提款卡，惟矢口否認有何犯行，辯稱：伊因辦理殘障補助，
    需要郵局帳戶，才於94年12月間至郵局申請補發存摺及提款
    卡，辦理當天即取得存摺、提款卡及密碼函，伊將之放在褲
    子口袋內，返家後才發現遺失，惟因帳戶內沒有錢，就未辦
    理掛失，也未報警云云。經查：
  (一)被告所有之上開帳戶係於90年6 月21日開戶，並於94年12月
    1日辦理掛失補發，同年月6日領取晶片提款卡等情，有中華
    郵政股份有限公司豐原郵局95年5 月18日營字第0950201443
    號函附之客戶歷史交易清單在卷可稽（見偵查卷第3- 4頁）
    。又告訴人丙○○○因受騙，而依指示於94年12月19日分別
    匯款27200元及30000元至被告上開帳戶之事實，業據告訴人
    丙○○○於警詢指述甚詳，復有上開客戶歷史交易清單及郵
    政國內匯款執據在卷可憑（見警卷第11頁），堪信為真實。
  (二)被告所有之上開帳戶，於90年6 月21日開戶後即未有提款紀
    錄，直至94年12月1日辦理掛失補發，並於同年月6日核發晶
    片卡後，同年月12日跨行轉入20元，隨即跨行提款106 元（
    實際提領100元，另外6元為跨行手續費）之事實，有上開客
    戶歷史交易清單可證，是被告所為：辦理補發當日，即同時
    領取晶片提款卡及密碼函云云之供述，顯與事實不符，且上
    述94年12月12日跨行轉入，再跨行提款之交易，顯係意在測
    試提款卡可否使用，被告辦理上開帳戶如欲作為辦理殘障補
    助撥款之用，衡情應無於遺失後未向郵局辦理掛失並申請補
    發之理。
  (三)按一般人至金融機構如銀行、郵局等開戶，極為方便容易且
    迅速，若有使用金融存款帳戶之正當用途，自以使用其本人
    或可信賴之親友申請之帳戶，最為便利安全，苟非意圖以他
    人帳戶從事不法用途，並藉以逃避查緝，自無另行使用他人
    帳戶之理。又近來詐欺之犯罪類型層出不窮，而該等犯罪，
    多數係利用他人帳戶作為詐欺或恐嚇所得財物之出入帳戶，
    此經媒體廣為披露，被告係成年人，對此當無不知之理。再
    者，犯罪集團為方便收取贓款，並躲避檢警之查緝，而以他
    人帳戶供作所得款項出入之帳戶，衡情會先取得帳戶所有人
    之同意才使用，否則一旦帳戶所有人掛失，被害人匯入之款
    項即遭凍結無法提領，帳戶所有人反可輕易辦理補發存摺、
    變更印鑑、密碼，將款項提領一空，犯罪集團自不可能甘冒
    此風險。況且，被告於94年12月6 日領取上開帳戶之晶片提
    款卡後，同年月12日即有上開存、提款之測試行為，是被告
    係於94年12月6 日至同年12月12日期間之某日，將其所有上
    開帳戶之存摺、提款卡（含密碼）及印鑑章等物，交予他人
    使用之事實，堪以認定。且被告對於蒐集其所有上開帳戶之
    存摺、提款卡（含密碼）之成年人，將用以作為詐欺取財之
    不法目的使用，顯然預見其發生，並對利用該帳戶作為詐欺
    取財使用結果之發生，亦不違背其本意，其有幫助詐欺取財
    之不確定故意甚明。
  (四)綜上所述，被告上開所為之辯解，顯係事後卸責之詞，不足
    採信。本件事證明確，被告犯行堪以認定。
四、被告將其所有之上開帳戶存摺、提款卡（含密碼）交予他人
    作為詐欺取財之匯款帳戶使用，顯係基於幫助他人詐欺取財
    之犯意，且所為提供帳戶予他人之行為，係屬詐欺取財構成
    要件以外之行為，核其所為，係犯刑法第30條第1項、第339
    條第1項之幫助詐欺取財罪，爰依刑法第30條第2項減輕其刑
    。
五、按被告行為後，刑法施行法增訂第1條之1，將罰金單位改為
    新臺幣，並將刑法分則未經修正而條文定有罰金者，其罰金
    數額提高為30倍，惟因原本刑法第339 條所規定罰金之單位
    為銀元，與新台幣折算比例為3比1，復因罰金罰鍰提高標準
    條例第1 條之適用，罰金數額業已提高10倍，因而實際上所
    得科處罰金之總數，固未提高，惟刑法第33條第5 款業經修
    正，罰金最低額由銀元1元以上，修正為新台幣1千元以上，
    以百元計算之，經比較修正前、後之規定，修正後之規定並
    未較有利於行為人，依刑法第2條第1項，應適用行為時法。
    又被告行為後，刑法第41條業經修正，並於95年7月1日施行
    ，將易科罰金之折算標準提高為以新台幣1 千元、2千元或3
    千元折算1 日，且行為時之易科罰金折算標準，修正前罰金
    罰鍰提高標準條例第2 條（現已刪除）規定，就其原定數額
    提高為100倍折算1 日，經折算為新台幣後，應以新台幣900
    元折算1 日，經比較修正前、後之規定，修正後之規定並未
    經比較修正前、後之規定，修正後之規定並未較有利於行為
    人，應適用行為時法定其易科罰金之折算標準。爰審酌被告
    提供帳戶予他人非法使用，使實行詐騙行為之人得手後，得
    以隱藏身份，助長詐欺之犯罪風氣，及犯罪所生之危害，暨
    被告犯後仍飾詞否認犯行、態度不佳等一切情狀，量處如主
    文所示之刑，並諭知易科罰金之折算標準。
六、按法院認應科拘役、罰金或應諭知免刑或無罪之案件，被告
    經合法傳喚，無正當之理由不到庭者，得不待其陳述逕行判
    決，刑事訴訟法第306 條定有明文。被告經合法傳喚，有本
    院之送達證書可憑，無正當理由無故不到庭，且本院處以拘
    役，爰不待其陳述逕行判決，附此敘明。
七、依刑事訴訟法第299條第1項前段、第306 條，刑法第2條第1
    項、第30條第1項、第2項、第339條第1項、修正前刑法第41
    條第1項前段，罰金罰鍰提高標準條例第1條前段、修正前罰
    金罰鍰提高標準條例第2條，判決如主文。
本案經檢察官乙○○到庭執行職務
中    華    民    國    95    年    12    月     5    日
                  刑事第二庭  審判長法  官  林清鈞
                                    法  官  郭書豪
                                    法  官  林慧英
上正本證明與原本無異。
如不服本判決，應於送達後10日內向本院提出上訴狀（須附繕本
），上訴於臺灣高等法院臺中分院。
                                    書記官  廖碩薇
中    華    民    國    95    年    12    月     5    日
附錄論罪科刑法條
刑法第339條
意圖為自己或第三人不法之所有，以詐術使人將本人或第三人之
物交付者，處5年以下有期徒刑、拘役或科或併科1千元以下罰金
。
以前項方法得財產上不法之利益或使第三人得之者，亦同。
前二項之未遂犯罰之。


司法院資訊處製作；財團法人民間司法改革基金會備份。
